臺灣高等法院高雄分院刑事判決　　　　　　九十三年度上更(一)字第二三六號
　　上　訴　人　臺灣屏東地方法院檢察署檢察官
　　上　訴　人
　　即　被　告　乙○○
　　指定辯護人　黃光宇
　　被　　　告　甲○○
　　指定辯護人　黃如流
右上訴人因被告違反懲治盜匪條例案件，不服臺灣屏東地方法院八十九年度訴字第三
一七號中華民國九十年八月十七日第一審判決（起訴案號：臺灣屏東地方法院檢察署
八十八年度偵字第七二八七號），提起上訴，判決後經最高法院第一次發回，本院判
決如左：
      主  文
原判決關於乙○○部分撤銷。
乙○○共同意圖為自己不法所有，以強暴致使不能抗拒而取他人之物，未遂，處有期
徒刑壹年捌月。
其他上訴駁回。
    事  實
一、乙○○因曾遭其岳父責罵而心生不滿，遂與姓名不詳，綽號為「阿南」之成年男
    子，基於意圖為自己不法所有之犯意聯絡，共同計劃強盜乙○○岳父丙○○之財
    物，於民國（以下同）八十八年四月二日中午十三時三十分許，乙○○與「阿南
    」攜帶氨水一瓶及檢來之毛巾，共同至屏東縣新埤鄉○○村○○路丙○○住處內
    ，趁丙○○獨自在客廳內睡午覺時，即將氨水倒在毛巾上，由其中一人將毛巾蓋
    住丙○○口鼻，企圖讓丙○○昏厥而無法抗拒，另一人則壓住丙○○雙腳，壓制
    其掙扎，丙○○雖力圖掙扎但無力氣，此時乙○○見狀忽心生悔意，與該「阿南
    」中止未搜取財物即行離去，嗣經警循線查獲。
二、案經屏東縣警察局潮州分局移送台灣屏東地方法院檢察署檢察官偵查起訴。
    理  由
甲、被告乙○○有罪部分：
一、訊之上訴人即被告乙○○，雖坦承有趁其岳父丙○○於家中午睡時以沾氨水之毛
    巾覆蓋其岳父臉部之行為，惟矢口否認有強盜財物之犯意，辯稱：我係因遭岳父
    丙○○當眾責罵，而欲給予教訓，並無強盜之犯意，且僅係我一人所為，並不認
    識所謂「阿南」之人，警訊時因警員打我，才承認去搶錢云云。惟查右揭事實，
    業據被害人丙○○於警訊中指訴綦詳，核與被告乙○○於警訊中坦承：我與綽號
    「阿男」男子共同行兇，進入後，見被害人在睡午覺，才將氨水倒入毛巾中，並
    覆蓋在被害人臉上，而男子「阿男」再進入幫忙，將被害人腳部控制，行兇之動
    機是要錢，因為本身債務多等語，及被告乙○○於偵查中仍坦稱：那時因缺錢，
    一時想不開，想讓我岳父昏迷拿走他錢，但後來覺得不妥就罷手，警訊中有說一
    叫「阿南」之人與我前往，只知叫「阿南」，不知姓名、地址等語相符，因被告
    於檢察署偵訊中仍供認：「想讓我岳父昏迷拿走他的錢」等語（見偵查卷第八頁
    背面）先後所言又無不一致之處，尚難認其警訊所言非出於自由之陳述，且製作
    警訊筆錄時警察未對之刑求，亦經警員唐吉興於本院審理時陳明（見本院本審卷
    第七十六、七十七頁）。又被害人丙○○於偵查中陳稱：那天我躺在客廳睡覺，
    感覺有人以毛巾蓋在我臉上，我聞到一股藥水臭味，且以手壓住我口鼻不讓我呼
    吸，且還有一人壓住我的腳，我有掙扎但無力量，他二人以為我沒有氣了就跑掉
    了等語，此可見確有另一男子一同前往作案。又據證人即事後前往處理之警員唐
    吉興於偵訊中證稱：在現場地上發現有一瓶標有氨水之空瓶，及被害人拿出毛巾
    ，上面都是氨水味，到藥房去查，且買氨水來比對，確定是氨水等語，亦足證被
    告確係使用氨水欲迷昏被害人。按被害人丙○○於警訊中陳稱：「原因是為了錢
    」「（問：乙○○平時與你是否有借貸﹖）答：乙○○平常有借無償還」等語（
    見八十八年四月十九日警訊筆錄），偵查中丙○○雖改稱：是誰做此事，我不知
    道等語（見偵查卷第六頁），惟因乙○○是丙○○之女婿，乙○○有向丙○○借
    錢但未還，雙方沒有發生口角，是丙○○在警訊中之陳述有較可信之特別情況，
    且為証明犯罪事實所需，丙○○在警訊中之陳述自得採為証据，又乙○○平常向
    丙○○借錢，有借無還，亦可証被告乙○○知悉丙○○有錢財，是乙○○於偵查
    中坦稱：那時因缺錢，一時想不開，想讓我岳父昏迷拿走他錢等語，應非無据，
    丙○○於警訊中亦指稱「原因是為了錢」，是被告乙○○應係為錢財才與另一綽
    號為「阿南」之成年男子共同前往強盜其岳父，事証明確，被告乙○○嗣後改稱
    ：係因遭岳父丙○○當眾責罵，而欲給予教訓，並無強盜之犯意云云，應係嗣後
    翻異之避重就輕之詞，不足採信，其犯行已堪認定。
二、查懲治盜匪條例已於九十一年一月三十日公布廢止，刑法第三百二十八條亦同時
    修正公布，修正後之刑法第三百二十八條第一項普通強盜罪之法定本刑為「五年
    以上有期徒刑」，較諸懲治盜匪條例第五條一項第一款之「無期徒刑或七年以上
    有期徒刑」為輕，依刑法第二條第一項前段規定，自應適用修正後刑法第三百二
    十八條第一項普通強盜罪處罰。核被告乙○○所為，係犯刑法第三百二十八條第
    四項、第一項之普通強盜未遂罪。被告乙○○與綽號「阿南」之男子間，有犯意
    聯絡及行為分擔，為共同正犯。又被告乙○○著手強盜後因生悔意而出於己意中
    止犯行，為中止未遂，應依刑法第二十七條中止犯之規定減輕其刑，並依同法第
    六十六條但書規定，中止犯減輕其刑至三分之二。
三、原審就被告乙○○部分予以論科，固非無見，惟查懲治盜匪條例已於九十一年一
    月三十日公布廢止，刑法第三百二十八條亦同時修正公布，原審未及比較新舊法
    之適用，並適用有利於行為人之新法，仍適用舊法即懲治盜匪條例第五條第一項
    第一款處罰，尚有未洽，被告乙○○上訴否認強盜，雖無理由，惟原判決此部分
    既有可議，原判決此部分自應予撤銷改判。審酌被告乙○○素行、犯罪動機、所
    生損害非重，於行為時中止犯罪，並未取得錢財，被害人係其岳父，其犯後已取
    得被害人丙○○原諒，有屏東縣潮州鎮調解委員會調解筆錄附偵查卷可憑等一切
    情狀，爰從輕量處有期徒刑一年八月。
乙、被告甲○○無罪部分：
一、公訴意旨另以：被告甲○○與乙○○與另一姓名不詳綽號為「阿南」之男子，共
    同意圖為自己不法所有，共同計劃強盜乙○○岳父丙○○財物，於八十八年四月
    二日中午十二時許，由乙○○打電話至屏東縣新埤鄉○○村○○路五十二號丙○○住處，告知與丙○○同住而不知情之丙○○兒子歐慶榕，稱：甲○○將會開車
    載其外出，外出時勿鎖門等語，不久，甲○○即駕駛車牌號碼ＹＷ六五二七號自
    小客車至上址將歐慶榕載出，同日十三時三十分許，乙○○與「阿南」攜帶氨水
    一瓶及毛巾，共同至上址丙○○住處內，見丙○○在客廳內睡午覺，二人即將氨
    水倒在毛巾上，由其中一人將毛巾蓋住丙○○口鼻，企圖讓丙○○昏厥而無法抗
    拒，一人則壓住丙○○雙腳，壓制其掙扎，惟因丙○○奮力掙扎而未得逞，二人
    見事敗，未取得財物即忙離去，乙○○隨即到新埤鄉新埤加油站與已在該處等
    候接應之甲○○會面，並共同離去，嗣經警循線而查獲，因認被告甲○○共同涉
    有懲治盜匪條例第五條第一項第一款、第二項之盜匪未遂罪嫌。
二、公訴人認被告甲○○共同涉有上開強盜未遂罪嫌，無非以共同被告乙○○於八十
    八年十二月二十三日偵查中經訊以「是否係你與甲○○計劃作案？」，被告乙○○供認「是的，甲○○去載丙○○之子，然後我再去他家」等語，及證人即被害
    人丙○○之子歐慶榕於八十八年十一月十六日偵訊時之證詞：「乙○○中午時曾
    打電話給我，說甲○○會來載我外出，叫我外出時不要鎖門」、「 (甲○○開車
    載你出去逛很久？)是的，慢慢開，繞一大圈，再到新埤加油站接我姐夫」、「
    在新埤加油站，甲○○叫我下車上所，他二人在車上談何事我不知道，我上完
    所上車，他們就將車開到潮州」等語，為其論據。
三、訊據被告甲○○堅決否認共同強盜未遂，辯稱：當天係歐慶榕打電話約我出去，
    就乙○○所為我並不知情等語。經查：（一）被告乙○○於八十八年十二月二十
    三日同日偵訊時，經檢察官訊以：「是你跟甲○○計劃將丙○○迷昏然後拿其財
    物？」時，另稱：不是，是我自己一人想的等語，且其後迄原審及本院前審及本
    審審理中，被告乙○○均否認有與甲○○共謀之情事，是據被告乙○○所供與甲○○計劃作案之語，固可認乙○○或有事先指使甲○○將歐慶榕載出之事實，然
    計劃至何程度，偵查中未予究明（即僅止於支開歐慶榕之程度或共同強盜之程度
    未予究明），參以乙○○同時表示是伊自己一人想將丙○○迷昏然後拿其財物等
    語，是強盜丙○○之財物應是共同被告乙○○之個人行為，否則乙○○何以稱是
    伊自己一人想將丙○○迷昏然後拿其財物﹖尚難遽擴大解為被告甲○○有參與強
    盜，且乙○○同一日之偵查筆錄，一謂「我自己一人想的」，一謂「與甲○○計
    劃作案」，二者前後矛盾，差異甚大，顯然不足以將其同日前後矛盾、差異甚大
    之陳述，遽予擴大並逕解為其與甲○○就強盜取財之犯行有所謀議。（二）況被
    告乙○○同庭經訊以「為何甲○○將丙○○之子載出去？」時，另稱：是他們自
    己約出去的等語，而證人歐慶榕於八十八年十一月十六日雖證稱係乙○○打電話
    給他說甲○○會來載他出去叫他外出時不要鎖門及甲○○載他在外慢慢繞一大圈
    等情，但是歐慶榕在八十九年二月二十二日偵訊中又供述：「我打電話給甲○○
    ，叫他載我出去的」；「（你在八十八年十一月十六日偵訊時為何供我組夫說林
    員會來載我？）那時我很討厭我姐夫與我父親吵架，所以才亂說的」等語；於八
    十九年六月二十一日審理中改稱：「是我姐夫乙○○打給我的，然後甲○○載我
    出去」云云；於九十年一月八日審理中又稱：「是我打電話給甲○○一起去找工
    作的」云云；於九十年八月十日審理時亦供稱：係自己打電話給甲○○叫甲○○
    來載我等語；於本院前審供稱：當天是我在外面打電話叫甲○○來載我去找工作
    ，在半途遇見乙○○，乙○○沒有說會叫甲○○來載我等語，其證詞前後反覆，
    亦非可確認甲○○由乙○○通知前往載歐慶榕外出。（三）被告甲○○縱然依乙○○之言前往載其小舅子歐慶榕外出，惟乙○○指使甲○○載其小舅子歐慶榕外
    出，有乙○○個人之目的，而乙○○指使載外出之理由藉口容有多端，尚難認甲○○可以事先知悉乙○○將強盜或圖謀不軌，復無其他事證足以證明甲○○事先
    知悉乙○○即將行搶而為行為之分擔，是尚難遽認甲○○係共謀強盜。（四）一
    審卷第卅五、卅六頁甲○○之通話記錄是民國八十九年四月二日之通話記錄（公
    元二○○○年），而本件是發生於民國八十八年四月二日，是該民國八十九年之
    通話記錄仍不能為被告甲○○不利之証明。此外復查無其他積極證據足認被告甲○○涉有公訴人所指之犯行，其犯罪尚屬不能証明。
四、原審以不能証明被告甲○○犯罪，此部分依法諭知無罪，核無不合，檢察官上訴
    指摘原判決此部分不當，為無理由，此部分應予駁回。
據上論結，應依刑事訴訟法第三百六十八條、第三百六十九條第一項前段、第三百六
十四條、第二百九十九條第一項前段，刑法第三百二十八條第四項、第一項、第二十
八條、第二十七條、第六十六條但書，第二條第一項，判決如主文。
本案經檢察官陳新慶到庭執行職務。
中    華    民    國      九十三      年      十一      月     三十     日
                              臺灣高等法院高雄分院刑事第六庭
                                  審判長法官  王憲義
                                        法官  范惠瑩
                                        法官  張盛喜
右正本證明與原本無異。
如不服本判決應於收受本判決後十日內向本院提出上訴書狀，其未述上訴理由者，
並得於提起上訴後十日內向本院補提理由書狀（均須按他造當事人之人數附繕本)「
切勿逕送上級法院」。
                                      書記官  楊茱宜
中    華    民    國      九十三      年      十二      月      一      日
附錄：本判決論罪科刑法條：
刑法第三百二十八條
意圖為自己或第三人不法之所有，以強暴、脅迫、藥劑、催眠術或他法，至使不能抗
拒，而取他人之物或使其交付者，為強盜罪，處五年以上有期徒刑。
以前項方法得財產上不法之利益或使第三人得之者，亦同。
犯強盜罪因而致人於死者，處死刑、無期徒刑或十年以上有期徒刑；致重傷者，處無
期徒刑或七年以上有期徒刑。
第一項及第二項之未遂犯罰之。
預備犯強盜罪者，處一年以下有期徒刑、拘役或三千元以下罰金。
